臺灣高等法院刑事判決　　　　　　　　96年度上訴字第2497號
上　訴　人　臺灣士林地方法院檢察署檢察官
被　　　告　甲○○
上列上訴人因被告毒品危害防制條例案件，不服臺灣士林地方法
院95年度訴字第1231號，中華民國96年3月12日第一審判決（起
訴案號：臺灣士林地方法院檢察署95年度毒偵字第1737號），提
起上訴，本院判決如下：
    主  文
原判決撤銷。
甲○○施用第一級毒品，累犯，處有期徒刑拾月，減為有期徒刑
伍月，如易科罰金以新臺幣壹仟元折算壹日；扣案之海洛因壹包
（淨重零點壹公克）沒收銷燬，注射針筒壹支沒收。
    事  實
一、甲○○前於民國90年間因違犯毒品危害防制條例案件，經法
    院裁定入強制戒治處所施以強制戒治，於92年8月12日強制
    戒治期滿執行完畢；又因竊盜及多次施用毒品前科，分別經
    原審法院以90年度訴字第525號判處有期徒刑一年、以91年
    度訴字第464號判處有期徒刑十月、本院以92年度上訴字第2
    666號判處有期徒刑七月及六月確定，嗣經本院以93年度聲
    字第7號裁定合併定應執行刑為有期徒刑二年八月，甫於95
    年4月17日執行完畢（構成累犯）。詎其猶不知悔改，復於
    前案強制戒治期滿執行完畢釋放後五年內，基於反覆施用第
    一級毒品海洛因之犯意，自95年5月間起至同年8月14日晚上
    8時41分許為警採尿往前回溯120小時內某日時止，在其位於
    臺北縣淡水鎮屯山里桂竹圍10之2號之住所內，以將海洛因
    摻水稀釋置入注射針筒內，注射於手臂血管之方式，施用第
    一級毒品海洛因，約1、2天施用一次，嗣為警於95年8月14
    日晚上8時41分採尿送驗，發現其尿液呈鴉片類陽性反應，
    始悉上情。其復於95年8月31日下午7時許，在上開住處內施
    用海洛因毒品一次，嗣於95年9月3日上午8時許為警在台北
    縣淡水鎮○○路135號查獲，並扣得第一級毒品海洛因一包
    （淨重0.1公克）及注射針筒一支。並經警採其尿液送驗，
    嗣因鑑驗結果呈鴉片類之嗎啡陽性反應，始悉上情。
二、95年9月3日查獲部分，經臺北縣政府警察局淡水分局報告臺
    灣士林地方法院檢察署檢察官偵查起訴；95年8月14日查獲
    部分，經同署檢察官以96年度毒偵字第126號移送本院併辦
    。
    理  由
一、上揭事實，業據被告甲○○分別於警詢、原審偵審及本院審
    理時坦認不諱，且被告95年8月31日為警查獲後所採集之尿
    液，經送請臺灣檢驗科技股份有限公司以「酵素免疫分析法
    」初步檢驗、「氣相層析質譜儀法」確認檢驗之檢驗結果，
    呈鴉片類之陽性反應，此有臺北縣政府警察局淡水分局之查
    獲涉嫌毒品危害防制條例案初步鑑驗報告單、毒品案件被移
    送者代碼對照表及上開公司於95年9月14日出具編號CH/2006
    /90048號濫用藥物尿液檢驗報告一紙附卷可稽，並有當場查
    獲之海洛因一包（淨重0.1公克）及注射針筒一支等物扣案
    可證，另有扣押物品目錄表、扣押物品收據各一紙及照片四
    幀附卷可稽，足徵被告此部分之自白與事實相符；95年8月1
    4日被告被查獲時採尿送驗，呈鴉片類陽性反應，亦有台灣
    檢驗科技股份有限公司出具之濫用藥物尿液檢驗報告乙紙附
    於96年毒偵字第126號卷可佐，此部分自白亦與事實相符。
    本件事證明確，被告施用海洛因之犯行，堪以認定。又被告
    前因施用毒品案件經送觀察勒戒、強制戒治，及不起訴處分
    或起訴判刑等情形，亦有臺灣士林地方法院檢察署90年度毒
    偵字第1722號、92年度毒偵字第227號及94年度毒偵字第255
    2號起訴書等書類，原審法院91年度訴字第464號、本院92年
    度上訴字第2666號刑事判決、全國刑案資料查註表、全國施
    用毒品案件紀錄表、受觀察勒戒人毒品及前科紀錄簡列表、
    本院被告前案紀錄表等各一份在卷可參。從而被告係於上開
    強制戒治執行完畢釋放後五年內，再犯本案施用毒品犯行，
    堪予認定，自應依法論科。
二、查海洛因為毒品危害防制條例第2條第2項第1款所稱之第一
    級毒品。核被告甲○○所為，係犯毒品危害防制條例第10條
    第1項之施用第一級毒品罪。被告於95年8月14日被查獲施用
    第一級毒品海洛因，其於偵查中供稱係自95年5月間開始施
    用，是斷斷續續在用，有時1、2天，有時隔幾天施用一次，
    參以被告自84年起至本案被查獲止，有甚多次施用毒品前科
    ，足見其施用毒品具成癮性，本身具有反覆實施之性質，在
    法律評價上屬於包括一罪之集合犯，為實質上一罪。檢察官
    就95年8月14日查獲部分移送本院併辦，核無不合，本院應
    予併案審理。被告持有第一級毒品海洛因進而施用，持有毒
    品之行為為施用毒品之當然手段，不另論以持有毒品罪。又
    被告有如事實欄所載前案科刑及執行之紀錄，有本院被告前
    案紀錄表附卷可考，其於有期徒刑執行完畢後五年內，故意
    再犯本案有期徒刑以上之罪，應依刑法第47條第1項之規定
    論以累犯，並加重其刑。
三、原審因而予以論罪科刑，固非無見。惟查原判決未及審究併
    辦部分，且被告行為後，中華民國96年罪犯減刑條例於96年
    7月16日施行，被告所為，合於該條例第2條第1項第3款規定
    ，原判決未及減刑，亦有未洽。檢察官上訴，核有理由，自
    應由本院將原判決予以撤銷改判。爰審酌被告曾因施用毒品
    犯行而送觀察、勒戒、強制戒治及判處罪刑，仍不知悔改，
    復一再施用第一級毒品，顯見惡性非輕，惟念其施用毒品乃
    戕害自己身心健康，尚未危及他人及其犯罪之動機、目的、
    智識程度等一切情狀，量處有期徒刑拾月，並減為有期徒刑
    伍月，如易科罰金以新臺幣壹仟元折算壹日。扣案之海洛因
    一包（淨重0.1公克），係查獲之第一級毒品，不問是否屬
    於犯人所有，均應依毒品危害防制條例第18條第1項前段之
    規定，諭知沒收銷燬。至扣案之注射針筒一支，為被告所有
    ，供本案犯罪所用之物，應依刑法第38條第1項第2款之規定
    ，諭知沒收。
據上論斷，應依刑事訴訟法第369條第1項前段、第364條、第299
條第1項前段，毒品危害防制條例第10條第1項、第18條第1項前
段，刑法第11條前段、第38條第1項第2款、第47條第1項、第41
條第1項前段，中華民國96年罪犯減刑條例第2條第1項第3款、第
7條、第9條，判決如主文。
本案經檢察官鄭富銘到庭執行職務。
中　　華　　民　　國　　96　　年　　 7　　月　　27　　日
　　　　　　　　　刑事第十二庭審判長法　官    蔡永昌
　　　　　　　　　　　　　　　　　　法　官    王梅英
　　　　　　　　　　　　　　　　　　法　官    陳榮和
以上正本證明與原本無異。
如不服本判決，應於收受送達後十日內向本院提出上訴書狀，其
未敘述上訴之理由者並得於提起上訴後十日內向本院補提理由書
（均須按他造當事人之人數附繕本）。
                                    書記官    劉麗芬
中　　華　　民　　國　　96　　年　　 7　　月　　30　　日
附錄本案論罪科刑法條全文：
毒品危害防制條例第10條第1項
施用第一級毒品者，處六月以上五年以下有期徒刑。
